【裁判字號】    97,聲,383
【裁判日期】    970131
【裁判案由】    聲明異議
【裁判全文】
臺灣板橋地方法院刑事裁定
聲  請  人
即  受刑人  甲○○
上列聲明人即受刑人因詐欺案件，對於臺灣板橋地方法院檢察署
檢察官之執行指揮命令（97年度執字第910 號）聲明異議，本院
裁定如下：
    主    文
異議駁回。
    理    由
一、本件聲明異議意旨略以：緣聲請人甲○○因詐欺案件經本院
    以96年度易字第510 號判處有期徒刑六月確定，經臺灣板橋
    地方法院檢察署書記官於民國96年1 月22日以電話通知聲請
    人之胞姐張以緹（按張以緹係為聲請人繳納保證金之保證人
    ）到案執行，請聲請人於翌（23）日到案執行繳納罰金，聲
    請人不疑有他，於翌日先向服務之修車廠請假半日，由胞姐
    張以緹陪同到署報到，擬於繳納易科罰金後，再返回修車廠
    工作，詎料，檢察官竟否准聲請人之易科罰金，且於拘束聲
    請人之人身自由後，再補作本件命令。而按「受死刑、徒刑
    或拘役之諭知，而未經羈押者，檢察官於執行時，應傳喚之
    ；傳喚不到者，應行拘提。」、「傳喚被告，應用傳票。」
    ，刑事訴訟法第469 條第1 項、第71條第1 項分別定有明文
    ，本件檢察官藉詞聲請人係自動到案請求執行，且於拘束聲
    請人自由後，始補作97年度910 號命令，否准易科罰金，檢
    察官所為上開命令，實有程序上之違誤。又96年度易字第51
    0 號確定判決係認定聲請人僅依指示負責風險較高之提領款
    項工作，核屬該詐騙集團較低階外圍之成員，而非首謀，參
    與之期間亦非甚長，復於偵審中能直承犯行，犯後態度亦非
    不佳等情，惟檢察官卻逾越上開確定判決有關事實之認定，
    竟以聲請人係電話詐欺集團重要成員（與其兄共謀犯案並出
    面領款），而認如不發監執行所宣告之刑，難以收矯正之效
    ，及難以維持法秩序而否准易科罰金，顯已逾越法律授權之
    範圍，檢察官上開命令自有違誤。為此，聲明異議，請予撤
    銷上開執行命令並為准予易科罰金之裁定云云。
二、按「受刑人或其法定代理人或配偶以檢察官執行之指揮為不
    當者，得向諭知該裁判之法院聲明異議」，刑事訴訟法第48
    4 條固定有明文。又刑法業於民國94年2 月2 日修正公布，
    95年7 月1 日起施行，修正前刑法第41條第1 項規定：「犯
    最重本刑為五年以下有期徒刑以下之刑之罪，而受六個月以
    下有期徒刑或拘役之宣告，因身體、教育、職業、家庭之關
    係或其他正當事由，執行顯有困難者，得以一元以上三元以
    下折算一日，易科罰金。但確因不執行所宣告之刑，難收矯
    正之效，或難以維持法秩序者，不在此限」；修正後刑法第
    41條第1 項規定：「犯最重本刑為五年以下有期徒刑以下之
    刑之罪，而受六個月以下有期徒刑或拘役之宣告者，得以新
    臺幣一千元、二千元或三千元折算一日，易科罰金。但確因
    不執行所宣告之刑，難收矯正之效，或難以維持法秩序者，
    不在此限」。此一法律變更，對確定判決主文之刑罰權內容
    不生影響，應純屬執行事項，自無刑法第2 條第1 項新舊法
    比較問題，於修正後應逕行適用新法規定。惟有期徒刑或拘
    役得易科罰金之案件，法院所諭知者，僅係易科罰金之折算
    標準而已，至於是否准予易科罰金，乃賦予執行檢察官有依
    個案依前開法律規定裁量之權能，亦即執行檢察官得考量受
    刑人如不接受有期徒刑或拘役之執行，是否難收矯正之效，
    或難以維持法秩序，以作為其裁量是否准予易科罰金之憑據
    ，非謂受刑人一有身體、教育、職業、家庭等諸項事由或暫
    時無法執行，執行檢察官即必然應准予易科罰金，其理自不
    待言。
三、經查：
  (一)聲請人即受刑人甲○○因詐欺案件，前經本院以96年度易字
    第510 號判處有期徒刑一年，減為有期徒刑六月，如易科罰
    金，以銀元三百元折算一日確定。聲請人於97年1 月23日自
    行至臺灣板橋地方法院檢察署到案執行上開有期徒刑，並請
    求准予易科罰金，同日經指揮執行受刑人刑罰之臺灣板橋地
    方法院檢察署檢察官認聲請人為累犯，且係以電話隨機向社
    會不特定人詐財，造成社會秩序危害甚鉅，又係詐欺集團重
    要成員（與其兄共謀犯案並出面領款），如不發監執行所宣
    告之刑，難以收矯正之效，及難以維持法秩序，而以97年度
    執字第910 號命令駁回聲請人易科罰金之請求並於同日發監
    執行，此有該判決書、訊問筆錄、上開檢察官命令、臺灣板
    橋地方法院檢察署檢察官97年執卯字第910 號執行指揮書各
    1 件附卷可稽。
  (二)按「受死刑、徒刑或拘役之諭知，而未經羈押者，檢察官於
    執行時，應傳喚之；傳喚不到者，應行拘提。」、「傳喚被
    告，應用傳票。」，固為刑事訴訟法第469 條第1 項、第71
    條第1 項所明定，惟聲請人係於97年1 月23日自行至臺灣板
    橋地方法院檢察署到案執行上開有期徒刑，並請求准予易科
    罰金，同日經指揮執行受刑人刑罰之臺灣板橋地方法院檢察
    署檢察官以97年度執字第910 號命令駁回聲請人易科罰金之
    請求並於同日發監執行，業見上述，而上開命令於同日當庭
    由聲請人胞姐張以緹收受而為送達，亦有送達證書在卷可查
    ，則聲請人既係自動到案接受執行，自毋須再以傳票傳喚聲
    請人到案執行，聲請人認檢察官於執行前未先行傳喚被告，
    於程序上有違云云，尚有誤認。
  (三)本院審酌聲請人前因偽造文書案件，經臺灣花蓮地方法院以
    94年度花簡字第234 號判處有期徒刑五月確定，甫於95年1
    月1 日易科罰金執行完畢，猶不知悛悔，竟於95年3 月28日
    起至同年4 月6 日止，與共犯張景智、潘莉萍、綽號「大阿
    豪」、「小阿豪」、「小艷」等人所組成之詐騙集團成員基
    於意圖為自己不法所有之概括犯意聯絡，由潘莉萍及「大阿
    豪」、「小阿豪」、「小艷」等人在大陸地區隨機撥打電話
    回臺灣，以佯稱親友同事急需用錢、謊稱親人向地下錢莊借
    錢須代償債務以及詐稱要對其不利等方式，使受話之被害人
    一時不察而陷入錯誤，詐騙被害人使之匯款至指定之人頭帳
    戶，再經張景智於以電話語音查詢帳戶餘額確定被害人匯錢
    後，再撥打電話通知在臺灣地區之甲○○立即在各地金融機
    構提領款項，甲○○再將款項以轉帳方式匯至其他帳戶交予
    張景智，此有臺灣高等法院被告前案紀錄表、本院96年度易
    字第510 號刑事判決各1 份在卷足憑，該等犯行已嚴重損及
    社會治安，所造成之危害甚鉅，迭為社會大眾及輿論所嚴予
    批評，其涉犯者，為影響社會秩序之重大犯罪，足認聲請人
    視法令規律為無物，執行檢察官因認本件聲請人所處之有期
    徒刑，如准予易科罰金，非但難收矯正之效，且難以維持法
    秩序，因此駁回聲請人易科罰金之聲請，核無不當。
  (四)綜上所述，本件檢察官執行之指揮，尚難認有何違誤之處，
    揆諸上開說明，聲明人對此聲明異議，難認有理由，應予駁
    回。
據上論斷，應依刑事訴訟法第486 條裁定如主文。
中    華    民    國    97    年    1     月    31    日
                    刑事第十一庭    法  官  徐蘭萍
上列正本證明與原本無異。
如不服本裁定，應於裁定送達後五日內向本院提出抗告狀。
                                書記官  莊川億
中    華    民    國    97    年    2     月    1     日


司法院資訊處製作；財團法人民間司法改革基金會備份。
